【裁判字號】    98,裁,350
【裁判日期】    980212
【裁判案由】    地價稅
【裁判全文】
最  高  行  政  法  院  裁  定
                                       98年度裁字第350號
上  訴  人  甲○○
被 上訴 人  臺北市稅捐稽徵處
代  表  人  乙○○
上列當事人間地價稅事件，上訴人對於中華民國97年11月4日臺
北高等行政法院97年度簡字第465號判決，提起上訴，本院裁定
如下：
    主  文
上訴駁回。
上訴審訴訟費用由上訴人負擔。
    理  由
一、按對於適用簡易程序之裁判提起上訴，須經本院許可。前項
    許可，以訴訟事件所涉及之法律見解具有原則性者為限，行
    政訴訟法第235條定有明文。所謂法律見解具有原則性，係
    指該訴訟事件所涉及之法律問題意義重大，而有加以闡釋之
    必要而言。
二、本件上訴人對於高等行政法院適用簡易程序所為之判決，提
    起上訴，係以：(一)上訴人所有之系爭土地自民國76年12月24
    日即設立戶籍，且無出租或供營業使用，確係供自用住宅用
    地，符合土地稅法第9條及同法第17條第1項規定，且上訴人
    早於77年12月20日即向被上訴人所屬內湖分處提出申請按自
    用住宅用地稅率課徵地價稅，只因當時法令未准工業區土地
    得予適用自用住宅用地稅率課徵地價稅（因為本來工業區土
    地內不得供自用住宅用地使用），而遭內湖分處以78年1月9
    北市稽內二字第14546號函否准，事後財政部於85年11月27
    日作成台財稅第851924469號函，謂「...工業用地申請按自
    用住宅用地稅率課徵地價稅或土地增值稅之案件，於本函發
    布日尚未確定者，如符合自用住宅用地要件者，應准適用自
    用住宅用地稅率課徵地價稅或土地增值稅」。原判決未依事
    實，而認定上訴人未提出申請，並依此錯誤之事實基礎，否
    准上訴人申請退還系爭溢繳稅款，顯有認定事實不憑證據，
    構成違背法令之上訴事由。(二)上訴人已提出按自用住宅用地
    稅率課徵地價稅，被上訴人所屬內湖分處自應於法令准許工
    業用地也可按自用住宅用地稅率課徵地價稅時，將上訴人之
    地價稅依自用住宅用地稅率課徵，原判決未依論理及經驗法
    則判斷事實之真偽，已構成違背法令之上訴事由，爰聲請鈞
    院就本件自為判決等語。
三、經查土地稅法第41條第1項申請程序規定之適用，以特定土
    地在實體法上已確定應適用特別稅率為前提，若所屬土地在
    申請時點實體法尚不允許適用特別稅率，即不生合法申請之
    效力。本案上訴人系爭土地在財政部85年11月27日台財稅第
    851924469號函作成前，若在實體法上仍認不得適用自用住
    宅稅率，則其在77間有關自用住宅優惠稅率之申請，應不生
    土地稅法第41條第1項合法申請之法律效果。而財政部上開
    台財稅第851924469號函作成前，受工業用地管制之土地實
    際供自用住宅使用者，不得適用優惠自用住宅稅率之法律見
    解，既為稽徵實務長期遵循，亦難事後否認函釋變更前法律
    見解之合法性，是以本案原判決是否有未盡調查能事之違法
    ，是以法律適用疑義為前提，但此等理論上之疑議，司法實
    務長期以來既然已有定論，即難謂有何重大爭議，而須特別
    闡釋之必要。故本件上訴人主張之上訴理由，尚未到達「所
    涉及之法律見解具有原則性」之程度，上訴人提起上訴，依
    首開規定及說明，不應許可，其上訴難謂合法，應予駁回。
四、據上論結，本件上訴為不合法。依行政訴訟法第249條第1項
    前段、第104條、民事訴訟法第95條、第78條，裁定如主文
    。
中    華    民    國    98    年    2     月    12    日
                    最高行政法院第一庭
                        審判長法官  帥  嘉  寶
                              法官  吳  東  都
                              法官  曹  瑞  卿
                              法官  黃  秋  鴻
                              法官  胡  方  新
以  上  正  本  證  明  與  原  本  無  異
中    華    民    國    98    年    2     月    16    日
                              書記官  莊  俊  亨


司法院資訊處製作；財團法人民間司法改革基金會備份。
